臺灣雲林地方法院刑事判決
110年度訴字第578號
公  訴  人  臺灣雲林地方檢察署檢察官
被      告  林昕潼



指定辯護人  本院公設辯護人許俊雄  
上列被告因偽造有價證券案件，經檢察官提起公訴（110年度偵
字第7305號），本院判決如下：
    主      文
林昕潼犯偽造有價證券罪，處有期徒刑壹年捌月。
未扣案之本票壹紙（票據號碼CH504298）沒收之；未扣案犯罪所
得新臺幣貳拾柒萬元沒收，於全部或一部不能沒收或不宜執行沒
收時，追徵其價額。
    事實及理由
壹、犯罪事實
    林昕潼因急需金錢周轉，竟意圖供行使之用及為自己不法之
    所有，基於偽造有價證券及詐欺取財之犯意，明知未得陳麗
    涵之同意或授權，向謝孝瑩誆稱陳麗涵欲借款新臺幣（下同
    ）30萬元，於民國109年7月16日某時，在雲林縣○○鄉○○村○○
    路000巷00號住處，冒用陳麗涵名義，於票據號碼CH504298
    本票上填載發票日、票面金額，並於發票人欄偽造陳麗涵簽
    名1枚、指印共6枚，表徵陳麗涵為本票發票人以擔保債務之
    意，隨後將上開本票郵寄給謝孝瑩作為借款擔保以行使，使
    謝孝瑩（涉犯重利部分，另由檢察官偵辦）陷於錯誤，將票
    面金額預扣第1期利息3萬元後，於同年月18日將27萬元匯入
    林昕潼之臺西郵局帳號00000000000000號帳戶，足生損害於
    謝孝瑩、陳麗涵與票據交易之信用性。
貳、證據能力
    本判決引為判斷基礎之被告以外之人審判外之傳聞供述證據
    ，經檢察官、被告林昕潼及辯護人於本院審理時均同意作為
    證據使用，本院審酌該等證據作成時情況，並無違法或不當
    取證情事，亦無顯不可信或證明力過低，而均認為適當，依
    刑事訴訟法第159條之5規定，均有證據能力。另本判決引用
    之非供述證據，均依法定程序取得，且經本院審理時逐一提
    示而為合法調查，與本案待證事實間復具相當關聯性，自得
    據為裁判基礎。
參、認定犯罪事實所憑之證據及理由
    上開犯罪事實，業據被告坦承不諱，核與證人即告訴人謝孝
    瑩於偵查中之證述（新北地檢他卷第5頁至第6頁、第39頁至
    第41頁）、證人即被害人陳麗涵於偵查中之證述（雲林地檢
    他卷第9頁至第15頁）相符，並有票據號碼CH504298本票影
    本、被告之指紋卡、內政部警政署刑事警察局110年6月30日
    刑紋字第1100063616號鑑定書、被告之郵局帳號0000000000
    0000號帳戶存摺交易明細影本、告訴人與被告LINE對話截圖
    、告訴人與被害人陳麗涵臉書對話截圖（新北地檢他卷第21
    頁、第31頁至第32頁、第49頁至第50頁、第7頁、第9頁至第
    17頁，雲林地檢他卷第17頁至23頁）在卷可參，被告上開任
    意性自白核與卷內事證相符，堪以採信，本件事證明確，被
    告犯行可以認定，應依法論科。
肆、論罪科刑　　
一、核被告所為，係犯刑法第201條第1項之偽造有價證券罪及第
    339條第1項之詐欺取財罪。被告於上開本票偽造被害人陳麗
    涵之簽名及指印，均為偽造有價證券之階段行為，又其偽造
    本票後交給告訴人而行使之低度行為，為偽造之高度行為所
    吸收，均不另論罪。被告偽造本票交給告訴人，佯為借款之
    擔保，以利其達成詐取借款之目的，係一行為觸犯數罪名之
    想像競合犯，應依刑法第55條之規定，從一重論以偽造有價
    證券罪。
二、按犯罪之情狀顯可憫恕者，認科以最低刑度仍嫌過重者，得
    酌量減輕其刑，刑法第59條定有明文。此所謂「犯罪之情狀
    」，與刑法第57條規定科刑時應審酌之一切情狀，並非有截
    然不同之領域，於裁判上酌減其刑時，仍應就犯罪一切情狀
    （包括第57條所列舉之10款事項），予以全盤考量，審酌其
    犯罪有無可憫恕之事由，即有無特殊之原因與環境，在客觀
    上足以引起一般同情，以及宣告法定低度刑，是否猶嫌過重
    等等，以為判斷。經查，本案被告因一時失慮而犯本案偽造
    有價證券罪，考量被告始終坦承犯行，其偽造之本票僅1張
    ，顯係誤起貪念失慮所為，與惡意偽造大量或鉅額有價證券
    ，造成市場金融秩序動盪不安、嚴重損害持票人權益之情形
    尚屬有間，如一律按照法定刑量處，縱使科以最低度刑有期
    徒刑3年，猶嫌過重而失之苛酷，有情輕法重而可憫恕之處
    ，依刑法第59條規定酌減其刑。
三、爰審酌被告對告訴人施行詐術，騙取告訴人之財物，及冒用
    被害人陳麗涵名義，擅自偽造上開本票，並持以向告訴人行
    使，對於告訴人之財產法益、被害人陳麗涵之信用及票據流
    通秩序均生損害，法紀觀念偏差，被告雖有和解之意，因告
    訴人希望與其他債務一併解決，難以達成共識而無法和解，
    另參被告坦承犯行，現從事銀行委外代辦，與父、母同住，
    未婚，高職畢業之學歷，自陳有睡眠障礙等一切情狀，量處
    如主文所示之刑。
四、沒收部分
    上開本票1紙，雖未扣案，然既屬偽造，自應依刑法第205條
    規定宣告沒收。至其上偽造之署押，已因本票沒收而包括在
    內，自無庸再重複諭知沒收。又被告因本案犯行而自告訴人
    處詐得27萬元，核屬其本案犯行之犯罪所得，未據扣案，復
    未賠償告訴人，業據被告供承在卷，爰依刑法第38條之1第1
    項、第3項規定，予以宣告沒收，並於全部或一部不能沒收
    或不宜執行沒收時，追徵其價額。
據上論斷，應依刑事訴訟法第299條第1項前段，判決如主文。
本案經檢察官吳淑娟提起公訴，檢察官施家榮、蕭仕庸到庭執行
職務。
中　　華　　民　　國　　111 　年　　5 　　月　　2 　　日
                刑事第一庭    審判長法  官  楊陵萍
　　　　　　　　　　　
　　　　　　　　　　　              法  官  簡廷恩
　　　　　　　　　　　
　　　　　　　　　　　              法  官  潘韋丞
以上正本證明與原本無異。　　　　　　　　　　　
如不服本判決應於收受判決後20日內向本院提出上訴書狀，並應
敘述具體理由；其未敘述上訴理由者，應於上訴期間屆滿後20日
內向本院補提理由書（均須按他造當事人之人數附繕本）。「切
勿逕送上級法院」。
                                    書記官  李達成
中　　華　　民　　國　　111 　年　　5 　　月　　2 　　日
附錄本案論罪科刑法條全文：
中華民國刑法第201條
意圖供行使之用，而偽造、變造公債票、公司股票或其他有價證
券者，處3年以上10年以下有期徒刑，得併科9萬元以下罰金。
行使偽造、變造之公債票、公司股票或其他有價證券，或意圖供
行使之用而收集或交付於人者，處1年以上7年以下有期徒刑，得
併科9萬元以下罰金。
中華民國刑法第339條
（普通詐欺罪）
意圖為自己或第三人不法之所有，以詐術使人將本人或第三人之
物交付者，處5年以下有期徒刑、拘役或科或併科50萬元以下罰
金。
以前項方法得財產上不法之利益或使第三人得之者，亦同。
前二項之未遂犯罰之。